【裁判字號】    99,交聲,68
【裁判日期】    990430
【裁判案由】    違反道路交通管理處罰條例聲明異議
【裁判全文】
臺灣基隆地方法院交通事件裁定          99年度交聲字第68號
移送機關即
原處分機關  交通部公路總局臺北區監理所基隆監理站
異  議  人
即受處分人  乙○○
上列異議人即受處分人因違反道路交通管理處罰條例案件，對於
交通部公路總局臺北區監理所基隆監理站於中華民國99年2 月10
日所為之處分（原處分案號：基監字第裁42-RB0000000號），聲
明異議，本院裁定如下：
    主  文
原處分撤銷。
乙○○不罰。
    理  由
一、移送及原處分意旨略以：異議人即受處分人乙○○於民國98
    年9 月23日凌晨1 時45分（裁決書誤載為9 時45分）許，駕
    駛車牌號碼516-B9號營業一般小客車，行經基隆市○○區○
    ○路212 巷23弄，因有「肇事逃逸無人受傷，未依規定處置
    到案」之行為，經基隆市警察局第四分局（下稱舉發機關）
    中華路派出所警員查悉後，依道路交通管理處罰條例第62條
    第1 項規定，填製基隆市警察局基警交字第RB0000000 號舉
    發違反道路交通管理事件通知單予以舉發。異議人曾於98年
    10月20日提出申訴，經舉發機關於98年11月13日以基警四分
    五字第0980410504號函表示異議人違規屬實，維持原舉發。
    惟異議人到案仍表不服，原處分機關乃依道路交通管理處罰
    條例第62條第1 項、第24條第1 項第1 款（原處分機關漏引
    第1 項第1 款）之規定，於99年2 月10日作成基監字第裁42
    -RB0000000號裁決書，以異議人有「汽車駕駛人駕駛汽車肇
    事，無人受傷或死亡而未依規定處置逃逸」之違規事實，裁
    處異議人「罰鍰新臺幣（下同）3000元，吊扣駕駛執照1 個
    月，並應接受道路交通安全講習」，於法應無不合等語。
二、異議意旨略以：伊確實有於98年9 月23日凌晨駕駛前揭計程
    車行經基隆市○○區○○路212 巷23弄，但伊未感覺到有撞
    到東西，車行老闆勸伊小事賠一賠就算了，伊在車行老闆勸
    說之下簽署和解書，怎知賠款之後還有罰單。伊查看對方保
    險桿上所沾之掉漆是黃色的，伊車保險桿部分是銀色的，伊
    認為實際上伊車並未與對方之車發生擦撞，為此聲明異議等
    語。
三、按汽車駕駛人駕駛汽車肇事，無人受傷或死亡而未依規定處
    置者，處1000元以上3000元以下罰鍰；逃逸者，並吊扣其駕
    駛執照1 個月至3 個月；汽車駕駛人，有違規肇事受吊扣駕
    駛執照處分者，應接受道路交通安全講習，道路交通管理處
    罰條例第62條第1 項、第24條第1 項第1 款分別定有明文。
    次按法院受理交通事件，準用刑事訴訟法之規定，道路交通
    管理處罰條例第89條前段亦有明文規定。而犯罪事實應依證
    據認定之，無證據不得認定犯罪事實；不能證明被告犯罪者
    ，法院應諭知無罪之判決，此為刑事訴訟法第154 條第2 項
    、第301 第1 項亦所明定。是以，法院審理行為人違反道路
    交通管理處罰條例案件，如就原處分機關所認定之行為人違
    規事實，認為尚乏積極證據，或仍有合理之懷疑，而無法確
    信行為人確有該當於道路交通管理處罰條例各該處罰條文之
    構成要件事實時，即應依「罪疑唯輕原則」，作有利於異議
    人之認定。
四、經查：
  (一)基隆市警察局第四分局中華路派出所警員甲○○於98年10月
    7 日，填製基隆市警察局基警交字第RB0000000 號舉發違反
    道路交通管理事件通知單，以異議人於98年9 月23日凌晨 1
    時45分許，駕駛車牌號碼516-B9號營業小客車，行經基隆市
    ○○路212 巷23弄內，有「肇事逃逸無人受傷，未依規定處
    置到案」之行為，依道路交通管理處罰條例第62條第1 項規
    定予以舉發，原處分機關遂於99年2 月10日以基監字第裁42
    -RB0000000號裁決書，認異議人有「汽車駕駛人駕駛汽車肇
    事，無人受傷或死亡而未依規定處置逃逸」之違規事實，裁
    處異議人罰鍰3000元，吊扣駕駛執照1 個月，並應接受道路
    交通安全講習等情，有舉發違反道路交通管理事件通知單影
    本及違反道路交通管理事件裁決書正本在卷可稽。
  (二)關於本件舉發過程，證人即警員甲○○於本院調查時到庭證
    稱：因蔡佩華於98年9 月23日以電話報案，表示其停放在家
    門口之車牌號碼HK－1056號自用小客車遭撞，分局指派伊到
    現場處理。伊於98年9 月23日上午8 時至9 時左右到場，據
    蔡佩華陳稱其車於前一天（即22日）晚上10時許停放在基隆
    市○○路212 巷23弄口，車頭朝212 巷，她在23日上午8 時
    許上班時間發現車子毀損，右前葉子板有被撞之痕跡，因而
    報警。伊問蔡佩華之鄰居，鄰居表示凌晨1 時許有聽到碰的
    很大聲，伊依據鄰居所述時間，調閱凌晨0 時許至1 時許之
    間之監視器畫面。伊當時有調兩處監視器畫面，一處是在蔡
    佩華家門口處，一處是在要上坡至蔡佩華家巷口處，該段時
    間內，只有這臺車牌號碼516-B9號計程車經過該處，從監視
    器畫面無法清楚看出這臺計程車有無撞及蔡佩華之汽車，但
    可以看到這臺計程車在該處倒車不止一次，因212 巷的盡頭
    是死巷，這臺計程車進入此巷後，在該處倒車調整角度迴轉
    ，伊因此判斷是這臺計程車撞到蔡佩華之汽車，且該車肇事
    後就跑掉了，伊才會開單舉發。該處監視器畫面只有保留一
    週，當時並未將畫面翻拍成照片等語。由此可知，依證人甲
    ○○所聽聞蔡佩華供述之內容，蔡佩華之汽車於98年9 月22
    日晚上10時許以前仍屬完好，於翌日（23日）上午8 時許發
    現受損，則該車遭碰撞之時間，應係在「22日晚上10時許起
    至23日上午8 時許止」此段期間之內。證人甲○○既供稱僅
    調閱該處於「98年9 月23日凌晨0 時許至1 時許」之監視器
    畫面，可見其並未就前述該車遭碰撞之可能時間之全部監視
    器畫面進行清查。然而，關於「鄰居表示凌晨1 時許聽到碰
    的很大聲」是否即為蔡佩華之汽車遭碰撞時發出之聲響乙節
    ，本即尚有值得懷疑及探究之餘地，證人甲○○復稱由監視
    器畫面無法清楚看出異議人駕駛之計程車有無撞及蔡佩華之
    汽車，可見證人甲○○係本於「鄰居在凌晨1 時許聽到聲響
    」及「該聲響可能係車輛因碰撞所發出」之認知，調閱該處
    於98年9 月23日凌晨0 時許至1 時許之監視器畫面，且由於
    該段時間僅有異議人駕駛前揭計程車行經212 巷，並在「21
    2 巷與212 巷23弄之路口」倒車迴轉，其倒車迴轉使用之空
    間與蔡佩華之汽車停放位置（即23弄之弄口）極為接近，因
    而推論蔡佩華之汽車係遭異議人駕車碰撞致受損。然而，證
    人甲○○前揭推論所憑之基礎（即鄰居聽到之聲響是否確為
    蔡佩華之汽車遭碰撞時發出之聲響），既有值得懷疑及探究
    之處，又未就「22日晚上10時許起至23日上午8 時許止」此
    段期間內之全部監視器畫面進行清查，以確認前開期間內是
    否僅有異議人駕車經過該處，準此，自不能排除「蔡佩華停
    放該處之汽車係於98年9 月23日凌晨0 時許至1 時許以外之
    時間，遭其他車輛駕駛人行經該處碰撞致受損」之可能性。
  (三)異議人雖不否認已與蔡佩華達成民事和解，並於異議狀內檢
    附和解書影本，和解書上並載有「肇事情形：九十八年九月
    二十三日一時四十五分甲方（即異議人）駕駛516-B9營小客
    車在復興路212 巷23弄內倒車發生擦撞，致乙方（即蔡佩華
    ）HK－1056自小客右前葉子板凹陷及掉漆」及雙方同意由異
    議人賠付2500元予蔡佩華達成和解等內容，然參酌證人甲○
    ○所述：卷內和解書是伊幫異議人與蔡佩華寫的，異議人當
    時是與車行老闆一起來的，異議人說他不確定有無撞倒等語
    ，可見異議人在洽談和解當時已提及不確定自己是否確有肇
    事，更徵異議人於本院所述：伊行經該處當時並未感覺有肇
    事，是因車行老闆勸伊小事賠一賠就算了，伊才簽署和解書
    等語非虛。而前揭和解書係以2500元達成和解，賠償數額不
    高，自不能排除異議人係因蔡佩華求償金額尚屬輕微，在衡
    量「以2500元立即成立和解」及「耗費時日循民事爭訟途徑
    尋求事實真相」之利弊得失後，而選擇放棄爭執達成和解，
    更不能僅以異議人曾經簽署前述和解書，即謂異議人已明確
    承認自己係「擦撞蔡佩華之汽車之肇事人」。本案既不能排
    除前述「蔡佩華之汽車係於98年9 月23日凌晨0 時許至1 時
    許以外之時間，遭其他車輛駕駛人行經該處碰撞肇事」之可
    能性，依現存證據亦不足以使本院形成異議人有「汽車駕駛
    人駕駛汽車肇事，無人受傷或死亡而未依規定處置逃逸」違
    規事實之確信，揆諸上開說明，自應為有利於異議人之認定
    。
五、綜上所述，原處分機關雖認異議人有道路交通管理處罰條例
    第62條第1 項之違規行為，然其據以裁罰之證據資料顯有未
    足，本院復查無其他積極證據足認異議人確有如原處分意旨
    所指之違規事實，依前揭刑事訴訟之證據法則，自應為有利
    於異議人之認定。是原處分機關所為前揭處分，即難認為允
    當。從而，本件異議為有理由，應由本院將原處分撤銷，改
    諭知異議人不罰，以資適法。
據上論斷，應依道路交通案件處理辦法第20條前段，裁定如主文
。
中    華    民    國    99    年    4     月    30    日
                  交通法庭法  官  張婷妮
以上正本證明與原本無異。
對於本件裁定如有不服，應於收受送達後5日內，向本院提出抗
告書狀，敘述抗告之理由，抗告於臺灣高等法院。
中    華    民    國    99    年    4     月    30    日
                          書記官  洪佳如

司法院資訊處製作；財團法人民間司法改革基金會備份。
